# 股东无形资产出资方式对会计处理影响的探讨

提问人：zilei66 时间：2018-06-02 09:26:21
各位前辈： 现在遇到一例股东无形资产出资问题， 背景资料如下： A公司：境内公司，甲为（外籍自然人）实际控制人,境内三板挂牌企业 B公司：境外公司，甲为（外籍自然人）实际控制人，单一股东，无实际业务，账面净资产极低。
A、B公司均为甲实际控制。 A公司在境内挂牌时，为解决可能存在的同业竞争问题，将B公司持有的于A公司业务相关的部分专利（自行研发，无账面价值）直接零对价转让给了甲个人
目前， 甲拟将其自B公司受让的专利注入A公司，若直接以无形资产出资形式注资投入A公司，A公司后续每年都面临金额不小的摊销，进而影响公司业绩。
考虑要求甲将其持有的专利再次零对价转让给B公司，由A公司直接向甲发行股票，购买其持有的B公司股权。虽然B公司股权可能有较高的评估值，但根据我国会计准则之规定，该项交易构成同一控制下企业合并，本次交易在A公司单体和后续合并层面都不会产生无形资产及后续摊销问题，继而不会影响后续的经营业绩。
以上，我个人的理解是否恰当，交易是否可行，请各位赐教。 另外，如果按照国际会计准则进行合并处理，企业合并的方式是否也一样会产生大额的无形资产，继而，后续面临无形资产摊销问题？

回答人：chenyiwei
因为Ｂ“无实际业务，账面净资产极低”，即B不构成“业务”，所以仅仅是A收购B的股权（不论何种对价形式）均不按业务合并处理，而是按资产收购处理。因此，不能按照同一控制下合并处理。 建议了解：历史上B公司持有的于A公司业务相关的部分专利（自行研发，无账面价值）是否原本就是A公司研发的？为何当初重组时B将这些专利转给甲个人而不是直接给A？如果这些专利原本就是A研发的，则现在按零对价转给A是恰当的，否则可能被质疑为高价套现。此问题的解决方案还需要了解A和B的历史沿革和关系，以及当初第一次不彻底的重组的相关背景后才能作出判断。